臺灣新竹地方法院刑事判決
110年度訴字第656號
公  訴  人  臺灣新竹地方檢察署檢察官
被      告  柯琮懋


指定辯護人  本院公設辯護人林建和  
被      告  戴崴騰



選任辯護人  蔡勝雄律師
上列被告等因違反毒品危害防制條例案件，經檢察官提起公訴（
110年度偵字第3101號），本院判決如下：
    主  文
柯琮懋販賣第三級毒品，未遂，處有期徒刑貳年。扣案含有第三
級毒品4-甲基甲基卡西酮之咖啡包伍拾包（驗餘總淨重貳參柒點
伍陸公克）、手機貳支（含門號0000000000號、0000000000號SI
M卡各壹張）均沒收。
戴崴騰幫助販賣第三級毒品，未遂，處有期徒刑壹年。
    事  實
一、柯琮懋、戴崴騰均明知4－甲基甲基卡西酮係毒品危害防制條
    例第2條第2項第3款所規定之第三級毒品，依法不得販賣，
    詎柯琮懋竟意圖營利，基於販賣第三級毒品4－甲基甲基卡西
    酮之犯意，於民國110年3月7日下午某時許，向戴崴騰借用
    手機，並利用戴崴騰手機內之抖音帳號「weitemg5168」刊
    登「台南營營營營營營營營營，飲料區正式開幕，一杯＝400
    ＄＄、三杯＝1000＄＄、十杯＝2800＄＄」等販賣第三級毒品咖啡包
    之訊息。適有員警執行網路巡邏勤務時發現上開訊息，即於
    同日下午4時58分至5時39分許期間，喬裝買家與柯琮懋所使
    用之上開抖音帳號聯繫，並與柯琮懋議定以1包新臺幣（下
    同）450元、總價格22,500元之代價交易第三級毒品咖啡包5
    0包，並約定於同日晚上在國道一號湖口服務區北向休息站
    停車場進行交易後，柯琮懋自同日下午5時42分許，即改以
    自己持用手機內微信通訊軟體「卡比獸營（台南）」之帳號
    與買家保持聯繫，另以去新竹訪友為由，要求戴崴騰駕駛車
    牌號碼00-0000號自用小客車搭載其北上。而戴崴騰於途經
    國道一號新營服務區休息時，知悉上開柯琮懋欲販賣毒品咖
    啡包予他人等情，竟仍基於幫助販賣第三級毒品之犯意，續
    搭載柯琮懋北上前往湖口服務區北向休息站停車場，而提供
    便利販賣之助力。嗣於同日晚上11時許，柯琮懋先在上開休
    息站廁所內向喬裝買家之員警收取22,500元後，再帶該員警
    至上開自小客車後車廂處欲交付毒品咖啡包之際，旋遭員警
    表明身分當場查獲而未遂，並扣得含有上揭第三級毒品成分
    之毒品咖啡包50包及上開手機2支，始悉上情。
二、案經桃園市政府警察局桃園分局報告臺灣新竹地方檢察署檢
    察官偵查起訴。
    理  由
壹、證據能力事項：
    本院援引之下列證據資料（包含供述證據、文書證據等），
    並無證據證明係公務員違背法定程序所取得，且檢察官、被
    告柯琮懋、戴崴騰及其等之辯護人於本院準備、審理程序中
    ，均同意有證據能力，又經本院審認結果，尚無顯有不可信
    之情況與不得作為證據之情形，審酌各該證據資料製作時之
    情況，無違法不當及證明力明顯過低之瑕疵，且均經本院於
    審理期日提示予檢察官、被告、辯護人辨識而為合法調查，
    自均有證據能力。
貳、實體部分
一、認定事實所憑之證據及理由：　　　　　　
㈠、上揭事實，業據被告柯琮懋、戴崴騰於偵訊、本院準備程序
    、審理中坦白承認（柯琮懋：偵查卷第89頁、本院卷第51、
    169頁，戴崴騰：偵查卷第19、92-94頁、本院卷第69、171
    頁），並有桃園市政府警察局桃園分局110年3月7日搜索扣
    押筆錄暨扣押物品目錄表、抖音軟體對話截圖5張、微信對
    話截圖16張、桃園市政府警察局桃園分局武陵派出所110年3
    月8日職務報告、扣案物照片等件（偵查卷第26-28頁、34-3
    5、35-39、25、30-33頁）在卷可佐，此外，扣案之毒品咖
    啡包50包經送鑑驗後，檢驗出第三級毒品4－甲基甲基卡西酮
    之成分（驗前總淨重共計238.37公克，取樣0.81公克鑑驗用
    罄，驗餘總淨重共計237.56公克），有內政部警政署刑事警
    察局110年4月9日刑鑑字第1100031903號鑑定書在卷可參（
    偵查卷第117頁）。從而，被告2人上開任意性自白核與事實
    相符，可以採信。
㈡、按正犯、幫助犯之區別，係以其主觀之犯意及客觀之犯行為
    標準，凡以自己犯罪之意思而參與犯罪，無論其所參與者是
    否犯罪構成要件之行為，皆為正犯。其以幫助他人犯罪之意
    思而參與犯罪構成要件之行為，亦為正犯；必以幫助他人犯
    罪之意思而參與犯罪，其所參與者又為犯罪構成要件以外之
    行為，始為幫助犯。而約定毒品買賣之時間、地點、金額、
    數量及毒品之實際交付、收取現款，均係構成販賣毒品罪之
    重要核心行為，屬販賣毒品罪構成要件事實之行為，苟有參
    與其事，即係實行犯罪行為，始應負販賣毒品正犯罪責。經
    查：
１、被告柯琮懋於110年3月7日下午4時58分至5時39分許期間，與
    喬裝買家之員警透過上開抖音帳號議定交易毒品咖啡包之數
    量、單價及交易地點之事實，除據證人柯琮懋於本院審理時
    證述在卷外（本院卷第160-161頁），並有抖音軟體對話截
    圖內容中之「50」、「4.5」、「湖口休息站」等對話足以
    佐證，則顯然被告柯琮懋於抖音對話中已經與買家就本案毒
    品咖啡包之交易達成意思合致。
２、而被告戴崴騰係在新營服務區始知悉被告柯琮懋欲前往湖口
    服務區交易毒品咖啡包乙節，亦據柯琮懋於本院審理時證稱
    略以：開車到新營時，我才跟戴崴騰說要去交易毒品，我才
    拿他的手機給他看，他有嚇到，問我為何用他的手機去賣毒
    品，在此之前，他不知道要去新竹做什麼，我在新營休息站
    才把手機還給他，我跟他說要去交易毒品咖啡包，他還是有
    載我來新竹，我在警詢、偵查時稱販毒的訊息是他張貼的，
    是因為我當時會怕會緊張，所以拖他下水等語在卷（本院卷
    第155-156、161、163頁）。嗣到達交易地點後之收受價金
    、交付毒品行為，亦均由被告柯琮懋1人為之乙情，有上開
    警員出具之職務報告在卷可參（偵查卷第25頁）。足認被告
    戴崴騰並未參與本案販賣毒品咖啡包之構成要件行為之事實
    ，應堪認定。
３、惟被告戴崴騰駕車搭載被告柯琮懋至湖口服務區北向休息站
    停車場交易毒品之行為，客觀上顯然提供被告柯琮懋完成販
    賣毒品咖啡包之便利及助力，屬重要之幫助行為。再者柯琮
    懋於本院審理時證稱：沒有跟戴崴騰說可以分得什麼好處等
    語（本院卷第159頁）。然而販賣毒品乃屬重罪，被告戴崴
    騰在無利可圖之情形下，仍提供上開助力，應可認被告戴崴
    騰僅係基於幫助被告柯琮懋犯罪，並無自己犯罪之意思，故
    依上揭正犯、幫助犯區別之說明，應認屬幫助犯。
㈢、次按毒品危害防制條例所稱之「販賣」，係指有償之讓與行
    為，祇要行為人在主觀上有藉以營利之意圖，而在客觀上有
    以毒品換取金錢或其他財物之行為，即足當之。被告柯琮懋
    於警詢、本院審理時均稱是以1包200元之價格購入毒品咖啡
    包（偵查卷第12頁反面、本院卷第160頁），對照上述本案
    毒品咖啡包之賣價，被告柯琮懋所為販賣毒品咖啡包之犯行
    ，主觀上確有營利之意圖甚明。
㈣、綜上所述，本案事證明確，被告柯琮懋、戴崴騰之自白與事
    實相符，可以採信，其等上開犯行，均堪以認定，應依法論
    科。　　
二、論罪科刑之理由：
㈠、按刑法上關於販賣罪，祇要被告本身原有販賣之故意，且已
    著手於販賣行為之實行，即應分別情形論以販賣既遂或未遂
    。倘對造無買受之真意，為協助警察辦案、非法奪取買賣標
    的物或為其他目的而佯稱購買，雖事實上不能真正完成買賣
    ，但被告原來既有販賣之故意，且已著手於販賣行為，仍應
    論以販賣罪之未遂犯。
㈡、核被告柯琮懋所為，係犯毒品危害防制條例第4條第6 項、第
    3項之販賣第三級毒品未遂罪；被告戴崴騰所為，係犯刑法
    第30條第1項前段、毒品危害防制條例第4條第6項、第3項之
    幫助販賣第三級毒品未遂罪。另被告戴崴騰係幫助被告柯琮
    懋販賣第三級毒品之事實，業經本院認定如上述，公訴意旨
    認被告戴崴騰係販賣第三級毒品未遂罪之共同正犯，即有未
    洽。
㈢、被告2人均爰依刑法第25條第2 項未遂犯之規定減輕其刑，被
    告戴崴騰復依刑法第30條第2項幫助犯之規定遞減輕其刑。
㈣、毒品危害防制條例第17條第2項規定：犯第四條至第八條之罪
    於偵查及審判中均自白者，減輕其刑。被告柯琮懋、戴崴騰
    於偵查及本院均自白本案犯行，爰均依毒品危害防制條例第
    17條第2項規定減輕其刑，並依法遞減之。
㈤、被告戴崴騰之辯護人雖為其利益主張依刑法第59條之規定減
    輕其刑，然刑法第59條所謂「犯罪之情狀可憫恕」，係指審
    酌刑法第57條各款所列事項以及其他一切與犯罪有關之情狀
    之結果，認其犯罪足堪憫恕者而言，必在客觀上顯然足以引
    起一般同情，認為縱予宣告法定最低度刑猶嫌過重者，始有
    其適用。查被告戴崴騰所犯幫助販賣毒品之行為，對於國人
    身心健康及社會秩序實已造成潛在之危險，被告戴崴騰明知
    其行為違法仍執意為之，犯罪情狀在客觀上尚不足以引起一
    般人同情，且依上述減輕事由遞減輕其刑後，並無科以最低
    度刑仍嫌過重或情輕法重之情狀，是被告戴崴騰辯護人此部
    分之主張，難認可採。　
㈥、爰審酌被告2人均正值青壯，不思行以正途，明知毒品危害人
    之身心甚劇，甚至影響社會治安，仍無視政府杜絕毒品犯罪
    之禁令而為本案犯行，惟念被告2人於偵查及及本院審理中
    均能坦承犯行，暨本案販賣毒品之數量，兼衡被告柯琮懋在
    犯本案之前無前科紀錄素行尚佳、大學肄業之智識程度、未
    婚、目前在家幫忙生意經營、因缺錢花用而為本案犯行之犯
    罪動機，被告戴崴騰於本案之前亦無前科紀錄素行尚佳、高
    職肄業之智識程度、未婚、目前擔任駕駛工作、有固定之月
    收入、為幫助朋友而為本案犯行之犯罪動機等一切情狀，分
    別量處如主文所示之刑。
三、沒收：
㈠、扣案之毒品咖啡包50包經送鑑驗後，檢驗出第三級毒品4－甲
    基甲基卡西酮之成分，為違禁物，已如前述，應依刑法第38
    條第1項之規定宣告沒收。至上述鑑驗用罄之毒品，既均已
    滅失，自毋庸再予宣告沒收。
㈡、扣案手機2支（含門號0000000000號、0000000000號SIM卡各1
    張），雖分屬被告柯琮懋、戴崴騰所有，均係供被告柯琮懋
    刊登販賣第三級毒品訊息，及與員警聯繫毒品交易之用，業
    經被告2人供述明確，應依毒品危害防制條例第19條第1項規
    定，於被告柯琮懋主文項下宣告沒收。又按幫助犯僅係對於
    犯罪構成要件以外行為為加工，並無共同犯罪之意思，自不
    適用該責任共同原則，對於正犯所有供犯罪所用之物或犯罪
    所得之物，亦為沒收之諭知。經查，上開扣案物，均為正犯
    即被告柯琮懋販賣第三級毒品未遂犯行所查獲之違禁物及所
    用之物，故不於被告戴崴騰所犯之罪刑項下諭知沒收，併此
    敘明。
據上論斷，應依刑事訴訟法第299條第1項前段，判決如主文。
本案經檢察官蔡宜臻提起公訴，經檢察官孫立婷到庭執行職務。
中　　華　　民　　國　　111 　年　　5 　　月　　6 　　日
                  刑事第五庭  審判長法  官   魏瑞紅
　　　　　　　　　　　　　　　　　　法  官   陳麗芬
　　　　　　　　　　　　　　　　　　法  官　 華澹寧
以上正本證明與原本無異。
如不服本判決應於收受本判決後20日內向本院提出上訴書狀，上
訴書狀應敘述具體理由。上訴書狀未敘述上訴理由者，應於上訴
期間屆滿後20日內補提理由書狀於本院(均須按他造當事人之人
數附繕本 )「切勿逕送上級法院」。 
中　　華　　民　　國　　111 　年　　5 　　月　　6 　　日
                                    書記官   呂苗澂
　　　　　　　　　　　　　　　　　　
附錄本案論罪科刑法條
毒品危害防制條例第4條第3項、第6項
製造、運輸、販賣第三級毒品者，處7年以上有期徒刑，得併科
新臺幣1千萬元以下罰金。
前五項之未遂犯罰之。